臺灣板橋地方法院刑事判決　　　　　　　94年度訴字第1535號
公　訴　人　臺灣板橋地方法院檢察署檢察官
被　　　告　丙○○
上列被告因違反組織犯罪防制條例等案件，經檢察官提起公訴（
臺灣臺北地方法院檢察署87年度偵字第1807號、第1952號、第19
53號、第2090號、第2313號），本院判決如下：
    主  文
丙○○共同連續意圖為自己不法之所有，以恐嚇使人將本人之物
交付，處有期徒刑陸月，如易科罰金以佰元折算壹日。
    事  實
一、丙○○與乙○○、甲○○、許政勇、游文和及綽號「阿波」
    、「阿華」、「阿叢」、「阿偉」等不詳姓名之成年男子等
    九人，基於意圖為自己不法所有之概括犯意聯絡，自民國86
    年10月中旬起至87年1 月間止，以偽造六合彩簽單向經營六
    合彩賭博之組頭恐嚇索取彩金，彼等推由甲○○負責承租房
    屋，由許政勇負責記帳，乙○○指揮上開成員向六合彩組頭
    簽注事先備妥之六合彩號碼，再由乙○○用相同之六合彩簽
    單，以相同之筆跡偽造中獎號碼後，進而向組頭恐嚇索取彩
    金新臺幣（下同）十萬元至一百萬元不等。苟六合彩組頭不
    從，則丙○○等上開成員即輪番以每批三、四人之方式，至
    組頭處與組頭談判，組頭因怕其等有生命、身體與財產之危
    險，致心生畏懼，在明知上開彩單係偽造之情形下，仍給付
    中獎彩金之全數或數成之彩金予丙○○等人。丙○○等人先
    於86年12月中旬，由乙○○夥同「阿偉」共同至臺北縣三重
    市○○街21號之2 向六合彩組頭簽注六合彩，再以上述手法
    恐嚇組頭交付彩金三百五十萬元，經減價以一百萬元成交。
    復於86年12月中旬，由乙○○夥同「阿華」、「阿波」至臺
    北市○○區○○路向六合彩組頭簽注六合彩號碼，再以上述
    手法向組頭恐嚇交付彩金七百萬元，經減價以十萬元成交。
    又於86年12月30日，由許政勇夥同「阿叢」、「阿波」與乙○○共同前往臺北市陽明山向六合彩賭頭簽注號碼，再以上
    述手法向組頭恐嚇交付七百萬元，經減價以二十萬元成交。
    乙○○等人於得逞後，將款項朋分予丙○○等人花用。
二、案經臺北市政府警察局少年警察隊報告臺灣臺北地方法院檢
    察署檢察官偵查向臺灣臺北地方法院起訴後，經該院判決管
    轄錯誤並移送本院審理。
    理  由
一、訊據被告丙○○對於上揭犯罪事實均坦承不諱，核與證人即
    共犯乙○○、甲○○、許政勇、游文和等人在警詢與偵查中
    供述之情節相符（見北檢87年度偵字第1807號偵查卷第16頁
    、第23頁、第25頁、第106 至107 頁）。況被告如何與上開
    其他共犯，共謀向六合彩組頭恐嚇取財等情，亦有通訊監察
    譯文附卷可稽（見北檢87年度偵字第1807號偵查卷第47頁）
    。此外，復有記載被告與其他共犯如何朋分恐嚇取財所得款
    項情形之記事本數紙在卷足參（見北檢87年度偵字第1807號
    偵查卷第55至59頁）。事證明確，被告犯行堪以認定，應予
    依法論科。
二、核被告所為，係犯刑法第346 條第1 項之意圖為自己不法之
    所有，以恐嚇使人將本人之物交付罪。至起訴書認被告之上
    開行為，係涉犯組織犯罪防制條例第3 條第1 項後段之參與
    犯罪組織罪云云。惟按「組織犯罪防制條例第二條規定，該
    法所稱之犯罪組織，係指三人以上，有內部管理結構，以犯
    罪為宗旨或其成員從事犯罪活動，具有集團性、常習性及脅
    迫性或暴力性之組織而言，可知該法所指之『組織』，自集
    團性而言，除應要有三人以上外，該組織須有內部管理結構
    ，主持人與成員間應有層級之分，且組織本身亦不因主持人
    或其他管理人或成員之更換而有所異同；自常習性而言，該
    組織之存續，在時間上具有永久性，且並非為某一特定犯罪
    ，或某特定人士而組成；而自脅迫性、暴力性而言，該組織
    成立之目的係以不正當手段從事某種類或不特定種類之犯罪
    為目的；是若多數共犯結合謀議，因怨挾持某人，希圖加害
    ，此僅係相約為特定之一個犯罪之實行者，則僅為一共犯結
    構而已，不能逕以犯罪組織論之（最高法院27年上字第2118
    號判例意旨參照）。國內知名大幫者如已成立數十年之四海
    幫、竹聯幫等，均於國內各地，甚至在國外設有分部或堂口
    ，除有一主持人外，各堂口或分部亦有負責人，並有正式之
    入幫儀式及幫規，平日即糾眾從事各種不法犯罪活動，幫派
    主持人及成員亦有多項犯罪前科，此即為典型之犯罪組織。
    」（臺灣高等法院花蓮分院88年度上重訴字第304 號刑事判
    決）。而本件被告雖有與其他共犯向六合彩組頭恐嚇取財之
    犯行如前，惟此僅屬共同犯罪之結構，至起訴書所指被告與
    其他共犯等人之「組織」為何？其內部結構究竟如何？起訴
    書均未具體指明。本院亦查無該組織之管理結構、宗旨，自
    難遽予認定被告有發起、主持、操縱、指揮或參與犯罪組織
    之行為，起訴書認為被告涉犯組織犯罪防制條例第3 條第1
    項後段之參與犯罪組織罪云云，尚有未洽，惟被告確有為事
    實欄一所載之犯行，此等基本事實同一，公訴人復於本院審
    理中當庭表示變更起訴法條為被告係犯刑法第346 條第1 項
    之恐嚇取財罪，本院自無庸另為變更起訴法條之諭知。被告
    與乙○○、甲○○、許政勇、游文和及綽號「阿波」、「阿
    華」、「阿叢」、「阿偉」等不詳姓名之成年男子等九人，
    就上開恐嚇取財之犯行，有犯意聯絡及行為之分擔，應依共
    同正犯論處。再被告先後多次恐嚇取財之犯行，時間緊接，
    犯罪構成要件相同，所犯罪名係屬同一，顯係基於概括犯意
    反覆為之，應依刑法第56條之規定，論以連續犯之一罪，然
    被告既已坦承犯行，甚有悔意，爰不加重其刑。爰審酌被告
    正值青年，不思向上，竟與其他共犯向六合彩組頭恐嚇交付
    彩金，嚴重破壞社會秩序，惡性非輕，不宜輕縱，然被告犯
    後業已坦承犯行，尚知悔悟，且卷查並無任何被害人要向被
    告為賠償之請求等一切情狀，量處被告如主文所示之刑，並
    諭知如易科罰金之折算標準，以資懲儆。
三、末按「除被告所犯為死刑、無期徒刑、最輕本刑為三年以上
    有期徒刑之罪或高等法院管轄第一審案件者外，於前條第一
    項程序進行中，被告先就被訴事實為有罪之陳述時，審判長
    得告知被告簡式審判程序之旨，並聽取當事人、代理人、辯
    護人及輔佐人之意見後，裁定進行簡式審判程序。」刑事訴
    訟法第273 條之1 第1 項定有明文。查本件被告所犯上開恐
    嚇取財罪，非最輕本刑為三年以上有期徒刑之罪，且被告於
    本院94年11月24日與94年12月1 日審判程序進行中，復就被
    訴之事實為有罪之陳述，經告知被告簡式審判程序之旨，被
    告及公訴人對於本件改依簡式審判程序審理亦均表示無意見
    ，本院即依前揭刑事訴訟法規定，裁定本件進行簡式審判程
    序，末此敘明。
據上論斷，應依刑事訴訟法第299 條第1 項前段、第273 條之1
第1 項，刑法第28條、第56條、第346 條第1 項、第41條第1 項
前段，罰金罰鍰提高標準條例第1 條前段、第2 條，判決如主文
。
本案經檢察官徐名駒到庭執行職務。
中　　華　　民　　國　　94　　年　　12　　月　　2 　　日
                刑事第四庭   法  官  許必奇
以上正本證明與原本無異。
如不服本判決，應於判決送達後10日內，向本院提出上訴狀。
                             書記官　金和國
中　　華　　民　　國　　94　　年　　12　　月　　2 　　日
附錄：
中華民國刑法第346條第1項：
意圖為自己或第 3 人不法之所有，以恐嚇使人將本人或第 3 人
之物交付者，處六月以上五年以下有期徒刑，得併科1000元以下
罰金。
